最高法院刑事判決　　　　　　　九十四年度台上字第六三六號
　　上　訴　人　甲○○
上列上訴人因毀損案件，不服台灣高等法院中華民國九十一年四
月四日第二審更審判決（九十年度上更(一)字第一０四五號，起訴
案號：台灣基隆地方法院檢察署八十七年度偵字第三六二０號）
，提起上訴，本院判決如下：
    主  文
原判決撤銷，發回台灣高等法院。
　　理  由
本件原判決認定上訴人甲○○為「耀星六號」漁船船長，與其父
即該漁船船主兼船員朱進（另案審理）及另一名年籍姓名不詳之
大陸漁工，於民國八十七年七月三十日駕駛「耀星六號」漁船出
海至北緯二十五度四十四分，東經一二一度五十九分之彭佳嶼西
北方海域捕捉小卷，至當日晚上十一時許，因不滿由船長吳炎泉
、船員林正義、許智翔所駕駛，載有謝志明、王清琦、陳祥昇、
彭仁壽、江丕聰等二十八名釣客，前往該處海釣之「太平洋一六
八號」海釣船進入上開海域，認有妨礙其捕捉作業，即將「耀星
六號」漁船駛近「太平洋一六八號」海釣船之右方，並大聲指責
海釣船何以在該處停留妨礙其作業，海釣船船長吳炎泉答稱：「
海是大家的，你能捕魚，我也能海釣」等語，拒絕駛離，雙方因
而發生爭執，上訴人聞言，竟基於將該海釣船上釣客之釣竿掃斷
及撞毀該海釣船之犯意，且預見於掃斷釣客之釣竿時，極可能傷
及釣客，仍本於傷害之未必故意，駕駛上開漁船，利用橫架在船
身捕魚用之竹竿，向海釣船右側橫掃，海釣船上之釣客見狀紛紛
走避，釣竿因而折斷（此部分未據告訴）或落海，漁船上之竹竿
並擊中謝志明之頭部，致其受有顏面撕裂傷十三公分之傷害，吳
炎泉等人見狀上前處理謝志明傷勢，上訴人仍接續駕駛該漁船，
先以船艏撞擊「太平洋一六八號」海釣船之右後舷，再以船艏撞
擊海釣船之船艉四次，致該海釣船船身右後側及船艉多處受損，
但尚未達喪失船艦效用之程度等情，因而撤銷第一審判決，改判
仍依想像競合犯從一重論處上訴人毀壞他人船艦，未遂罪刑，固
非無見。
惟查(一)上訴人堅決否認其有故意撞擊海釣船之情，辯稱：係因海
流關係導致兩船相撞云云（見原審更(一)卷第八０頁）。證人即海
釣客陳祥昇於警詢中證稱：當時因海釣船絞到上訴人船隻之網子
不能動，故上訴人之船隻撞了海釣船好幾次，此時網子不再絞住
，於是海釣船急著將傷者送醫等語。且依卷附照片所示，海釣船
受損之情形似非嚴重（見偵查卷第十二、二九頁反面）。則上訴
人之撞船行為，究基於毀壞他人船艦之故意而為之；抑或因海釣
船絞到上訴人船隻之網具，而以撞擊之方式撞開絞網，攸關上訴
人毀壞他人船艦之故意之認定，原審就上開事證，未加調查審認
，遽行判決，調查職責，尚有未盡。(二)刑法第五十五條前段所謂
一行為而觸犯數罪名，係指所犯數罪名為一個犯罪行為之結果者
而言，如果行為非僅一個，即與該條前段之規定無涉。原判決認
定上訴人本於傷害之未必故意，駕駛「耀星六號」漁船，利用橫
架在船身捕魚用之竹竿，向海釣船右側橫掃，而擊中謝志明之頭
部受傷；上訴人復駕駛該漁船，撞擊海釣船之右後舷，再以船艏
撞擊海釣船之船艉四次，致該海釣船船身右後側及船艉多處受損
等情，並認上訴人之上開行為，為一行為觸犯數罪名之想像競合
犯，從一重論處上訴人毀壞他人船艦，未遂罪刑等語。但對於上
訴人駕駛漁船，利用橫架在船身捕魚用之竹竿，向海釣船右側橫
掃，而傷害謝志明頭部之行為；再以船艏撞擊海釣船之船艉四次
，致該海釣船船身右後側及船艉多處受損，上開橫掃及撞擊行為
，一為傷害，一為毀壞，上開行為何以屬一行為觸犯數罪名之想
像競合犯，而有刑法第五十五條前段之適用，未見原判決詳加說
明釐清，自有理由欠備之違誤。上述違法或為上訴意旨所指摘，
或為本院得依職權調查之事項，應認原判決仍有撤銷發回更審之
原因。
據上論結，應依刑事訴訟法第三百九十七條、第四百零一條，判
決如主文。
中　　華　　民　　國　九十四　年　　二　　月　  三  　日
                      最高法院刑事第七庭
                          審判長法官  莊　登　照
                                法官  洪　明　輝
                                法官  黃　一　鑫
                                法官  魏　新　和
                                法官  林　秀　夫
      本件正本證明與原本無異
                                      書  記  官
中　　華　　民　　國　九十四　年　　二　　月   十五   日
                                                      Ｌ
